臺灣新竹地方法院交通事件裁定　　　　95年度交聲更字第14號
移送機關即
原處分機關　交通部公路總局新竹區監理所
異　議　人
即受處分人　甲○○
上列受處分人因違反道路交通管理處罰條例，對於交通部公路總
局新竹區監理所民國96年4月11日竹監自字第裁50－E00000000號
違反道路交通管理事件裁決（嗣後補正）不服，聲明異議，嗣受
處分人不服本院於95年9 月29日所為之95年度交聲字第53號裁定
，提起抗告，經臺灣高等法院於95年11月15日以95年度交抗字第
864號裁定撤銷發回更為裁定，本院裁定如下：
    主  文
異議駁回。
    理  由
一、異議意旨略以：
（一）受處分人即異議人甲○○（下稱異議人甲○○）於民國94
      年11月4 日依法提出申訴，經移轉交通部公路總局新竹區
      監理所（下稱新竹區監理所）辦理，然新竹區監理所僅行
      文舉發單位即新竹市警察局，並無會同查勘認定，即依新
      竹市警察局94年12月30日竹市警交字第0940049370號函覆
      說明，裁決異議人甲○○違規屬實，惟上開申訴期間輾轉
      相關機關需費時2 個餘月，而異議人甲○○因不違反法定
      驗車屆滿期日，乃迫繳納罰鍰，始能結案驗車。
（二）又按新竹市警察局上開函覆之說明二略以：「…依本市府
      94年12月26日府交管字第0940124853號函釋疑，『該路段
      路面磚色不同，並不代表其為停車格，且該處亦未設有停
      車格位標誌，另該路段繪有禁止臨時停車紅色紅線，故為
      禁止停車路段』；為避免民眾產生爭議困擾，市府將於近
      期在該路段兩側加設『禁止停車』標誌牌面，以利民眾遵
      循。」等語，是新竹市政府交通局亦有承認該路段確係有
      不明朗處，易使外來車輛觸法。
（三）另異議人甲○○所有車輛，因遭拖吊致使車輛機件失常與
      外觀刮傷，依上開新竹市警察局之函覆說明四略以：「…
      在郭君領車時所填寫之『新竹市警察局公有拖吊場車輛放
      行通知單（領具）』中已敘明車內物品及車輛均無毀損，
      並由郭君親自簽名具結。倘若，郭君當時簽名具結領車未
      出拖吊場大門前，發現車有異樣而提出異議，本局定當立
      即查明責任維護郭君之權益。」等語，然事發當日，該拖
      吊場人員堅稱須先領車，繳納移置費與保管費合計新臺幣
      （下同）700 元，之後在填掣舉發違反道路通知單予異議
      人甲○○，倘有問題，大可提出申訴，且異議人甲○○因
      不諳流程而簽具領車切結書，為此狀請撤銷上開裁決書之
      處分云云。
二、原處分意旨略以：
（一）異議人甲○○所有車牌號碼IT－7253號自用小客車於94年
      11月6日下午5時19分許，在新竹市○○路40巷26號前，為
      新竹市警察局交通隊員警掣開竹市警交字第E00000000 號
      舉發違反道路交通管理事件通知單（下稱違規通知單），
      逕行舉發其「紅線違規停車（人行道）」，異議人甲○○
      接獲違規通知單後於94年11月14日向新竹市監理站提出陳
      述，經新竹市監理站函轉新竹區監理所，新竹區監理所於
      94年11月29日以竹監稽違自字第0940510030號函轉請原舉
      發單位新竹市警察局查證，經新竹市警察局於94年12月30
      日以竹市警交字第0940049370號函查覆略以：「…二、甲
      ○○君於94年11月29日向貴所申訴的檢附照片內之磚道及
      兩側紅線（民權路268 巷至光華街），質疑該磚道之鋪設
      疑似停車格及夜間可停車乙節，依本市府94年12月26日府
      交管字第0940124853號函釋疑，『該路段路面磚色不同，
      並不代表其為停車格，且該處亦未設有停車格標誌，另該
      路段繪有禁止臨時停車紅線，故為禁止停車路段』；為避
      免民眾產生爭議困擾，市府將於近期在該路段兩側加設『
      禁止停車』標誌牌面，以利民眾遵循。三、依道路交通管
      理處罰條例第149 條規定：紅實線，設於路側，用以禁止
      臨時停車。經查郭君所有IT－7253號自小客車94年11月6
      日於北大路40巷26號前（民權路268 巷）紅線違規停車，
      本局員警依道路交通管理處罰條例第56條第1項第1款製單
      舉發及依新竹市使用民間拖吊車暨保管場地管理辦法之作
      業程序執行拖吊，並無不當。四、郭君質疑本局拖吊人員
      ，因拖吊致使車輛機件失常和外觀刮傷乙節。在郭君領車
      時所填寫之『新竹市警察局公有拖吊場車輛放行通知單（
      領據）』中已敘明車內物品及車輛均無毀損，並由郭君親
      自簽名具結。倘若郭君當時簽名具結領車未出拖吊場大門
      前，發現車有異樣而提出異議，本局定當查明責任維護郭
      君之權益，惟郭君具結領車8 日後才至監理單位提出異議
      ，對於責任歸屬之查明，本局實有窒礙難行之處…。」等
      語及檢附採證照片2張，新竹區監理所遂於95年1月9日依
      舉發單位函覆通知異議人甲○○，然異議人甲○○業於94
      年12月23日依道路交通管理處罰條例第9條第1項前段規定
      至新竹區監理所接受裁罰繳納罰鍰900元結案，復於95 年
      1月20日向新竹區監理所提起本件聲明異議等情。
（二）按「本條例所定之罰鍰行為人接獲違反道路交通管理事件
      通知單後，於15日內得不經裁決，逕依第92條第3 項之罰
      鍰基準規定，向指定之處所繳納結案；不服舉發之事實者
      ，應於15日向處罰機關陳述意見，…。」、「汽車駕駛人
      停車時，有左列情形之一者，處新臺幣600元以上1,200元
      以下罰鍰：1 、在禁止臨時停車處所停車者…。」明定於
      道路交通管理處罰條例第9條第1項前段、第56條第1項第1
      款，是本件異議人甲○○於94年12月23日至新竹區監理所
      自行繳納罰鍰結案，新竹區監理所依違反道路交通管理事
      件統一裁罰基準及處理細則第48條第1 項「違反道路交通
      管理事件，行為人認為舉發之事實於違規情形相符者，得
      於接獲通知單後，親自或委託他人持該通知單，不經裁決
      向指定之處所，逕依裁罰基準執行並繳納罰鍰結案」，故
      新竹區監理所未另行掣開裁決處分書（本案嗣後經新竹區
      監理所於96年4月11日掣開竹監自字第裁50－E00000000號
      違反道路交通管理事件裁決書，認異議人甲○○有於94年
      11 月6日下午5時19分許，在新竹市○○路段有在禁止臨
      時停車處所停車之違規行為，依違反道路交通管理事件統
      一裁罰基準及處理細則第43、44、67條等規定，裁罰異議
      人甲○○罰鍰900元整，而予以補正）。
（三）異議人甲○○於94年11月14日向新竹區監理所提出陳述，
      新竹區監理所於95年1 月11日檢附舉發單位查覆公文影本
      回函異議人甲○○，按「受處分人，不服第8 條主管機關
      所為之處罰，得於接到裁決書之翌日起20日內，向管轄地
      方法院聲明異議。」；明定於道路交通管理處罰條例第87
      條第1 項，又違反道路交通管理事件統一裁罰基準及處理
      細則第58條第2項：「依本細則第48條第1項辦理經繳納罰
      鍰結案後逾20日不得再提出異議。」，異議人甲○○於95
      年1月20日提出本件聲明異議，雖距繳納罰鍰結案日94 年
      12月23日已逾20日，但扣除陳述及答覆期間，尚合於提出
      異議限期內，是本案經轉據原舉發單位查證仍認違規屬實
      ，則新竹區監理所依據舉發之違規事實及前揭條例並依據
      違反道路交通管理事件統一裁罰基準表規定，裁罰異議人
      甲○○罰鍰900元整，應為適法等語。
三、按受處分人不符主管機關所為之裁罰，得於接到裁決書之翌
    日起20日內，向管轄地方法院聲明異議，道路交通管理處罰
    條例第87條第1 項定有明文。次按在橋樑、隧道、圓環、障
    礙物對面、鐵路平交道、人行道、行人穿越道、快車道等處
    ，不得臨時停車；汽車在禁止臨時停車處所不得停車，道路
    交通安全規則第111條第1項第1款、第112條第1項第1款定有
    明文；且汽車駕駛人在禁止臨時停車處所停車時，依道路交
    通管理處罰條例第56條第1項第1款規定，得處新臺幣600 元
    以上1,200元以下罰鍰。
四、經查：
（一）異議人甲○○所有車牌號碼IT－7253號自用小客車於94年
      11月6日下午5時19分許，在新竹市○○路40巷26號前，為
      新竹市警察局交通隊員警掣開竹市警交字第E00000000 號
      違規通知單，逕行舉發其「紅線違規停車（人行道）」，
      異議人甲○○接獲違規通知單後於94年11月14日向新竹市
      監理站提出陳述，而經新竹市監理站函轉新竹區監理所，
      該所乃於94年11月29日以竹監稽違自字第0940510030號函
      轉請原舉發單位新竹市警察局查證，經新竹市警察局於94
      年12月30日以竹市警交字第0940049370號函覆新竹區監理
      所後，新竹區監理所嗣於95年1月9日依舉發單位函覆通知
      異議人甲○○，而異議人甲○○先於94年12月23日依道路
      交通管理處罰條例第9條第1項前段規定至新竹區監理所接
      受裁罰繳納罰鍰900元結案，復於95年1月20日向新竹區監
      理所提起本件聲明異議等情，已如上述。查：
  １、依卷附之新竹區○○○○路監理資訊系統1 份（見本院95
      年度交聲更字第14號交通事件卷第28頁）可知，異議人甲
      ○○所有車牌號碼IT－7253號自用小客車曾於94年12月23
      日確有驗車紀錄，此與其所繳納罰鍰結案之日期完全相符
      ，足認異議人甲○○辯稱伊繳納罰鍰900 元結案乃係為向
      公路監理機關辦理汽車檢驗事宜等語應屬事實，堪可採信
      。
  ２、按道路交通管理處罰條例第89條規定「法院受理有關交通
      事件，準用刑事訴訟法之規定」，而刑事訴訟法依刑事訴
      訟法施行法第2 條規定係採程序從新原則，第按違反道路
      交通管理事件統一裁罰基準及處理細則第48條第1 項規定
      「違反道路交通管理事件，行為人認為舉發之事實與違規
      情形相符者，得於接獲通知單後，親自或委託他人持該通
      知單，不經裁決向指定之處所，逕依裁罰標準執行並繳納
      罰鍰結案」者，同細則第58條第2 項原規定「依本細則第
      48條第1 項辦理經繳納罰鍰結案後逾20日不得再提出異議
      」，然違反道路交通管理事件統一裁罰基準及處理細則業
      經95年6月30日修正公布，而依修正後第59條第2項（即修
      正前第48條第2項）則規定為「依第48條第1項辦理經繳納
      罰鍰後，若有不服者，得於20日內向處罰機關陳述。」，
      是依修正後之違反道路交通管理事件統一裁罰基準及處理
      細則第59條第2 項規定，行為人經繳納罰鍰後，若有不服
      者，自得於20日內向處罰機關陳述，並得依法提起聲明異
      議。又按「道路交通管理處罰條例所定罰鍰之處罰，行為
      人接獲違反道路交通管理事件通知單後，於15日內得不經
      裁決，逕依第92條第3 項之罰鍰基準規定，向指定之處所
      繳納結案；不服舉發事實者，應於15日內，向處罰機關陳
      述意見；其不依通知所定期限前往指定處所聽候裁決，且
      未依規定期限繳納罰鍰結案或向處罰機關陳述意見者，處
      罰機關得逕行裁決之」，道路交通管理處罰條例第9條第1
      項揭諸甚明。
  ３、本案既經異議人甲○○向新竹市監理站提出陳述函轉新竹
      區監理所表示不服，且其繳納罰鍰900元結案乃係為向公
      路監理機關辦理汽車檢驗事宜，足認異議人甲○○自始並
      未認為舉發之事實與違規情形相符，且關於得否聲明異議
      本屬程序事項，依上揭說明，自毋須查明異議人甲○○於
      繳納罰鍰結案後，經扣除其陳述及新竹區監理所答覆期間
      ，有無逾20日異議期限之爭議，從而本案仍應依道路交通
      管理處罰條例第87條第1項規定，須自異議人甲○○於接
      到裁決書之翌日起20日內為聲明異議期限，然本案因異議
      人甲○○繳納罰鍰結案，故新竹區監理所當時並未掣開裁
      決書處分，則異議人甲○○既未收受新竹區監理所製作之
      裁決書處分，其聲明異議期間無從起算，尚無逾20日之聲
      明異議期限，且異議人甲○○於新竹區監理所嗣後掣開裁
      決書處分前業已表示不服，故其聲明異議仍屬合法，先予
      敘明。
（二）又本案異議人甲○○固不否認其所有車牌號碼IT－7253號
      自用小客車於94年11月6日下午5時19分許，在新竹市○○
      路40巷26號前（民權路268 巷）有停車之事實，然矢口否
      認有何違規停車之行為，其分別於本院96年5 月25日及同
      年月29日庭訊時辯稱：此人行道是爭議性的路段，沒有任
      何標誌，且紅線藏在草叢裡，磚塊格子上有汽車停車格等
      語置辯（見上開本院95年度交聲更字第14號交通事件卷第
      16、23頁），另提出新竹市警察局94年12月30日竹市警交
      字第0940049370號函覆及現場照片影本5張（見本院95 年
      度交聲字第53號交通事件卷第11、14至16、26頁）等資料
      說明該路段沒有設置禁止停車之標示，易使外來車輛觸法
      云云。惟查：
  １、證人乙○○即新竹市警察局交通隊員警於本院96年5 月29
      日庭訊中結證稱略以：他係執行拖吊之員警，當時異議人
      甲○○係違規停車在人行道，而人行道雙向都是紅線，不
      可停車，至於人行道磁磚上之設計並不是畫線，而是美化
      用途等語（見上開本院95年度交聲更字第14號交通事件卷
      第22頁），並當庭提出現場繪製圖及現場照片4 張（見上
      開本院95年度交聲更字第14號交通事件卷第26頁）等資料
      佐證。
  ２、本院經分別檢視上開異議人甲○○所提出之現場照片影本
      5張及證人乙○○庭呈之現場照片4張後可知，該路段確係
      有舖設磚塊之人行道，且異議人甲○○當時停車之位置，
      亦確有舖設不同顏色之長方格狀磚塊，該路段雖未設有禁
      止停車之標示，但道路兩旁明顯劃有紅線，一望即知，且
      衡諸事理，關於汽車停車格之設置係在路面上劃設白實線
      ，然本案人行道上設計之長方格乃係由不同顏色之磚面所
      舖設而成，二者明顯不同，一般人尚不至於會有混淆之情
      形產生，是人行道上之長方格狀磚塊顯非汽車停車格之事
      實，應堪認定；再者，依上揭道路交通安全規則第111條
      第1項第1款規定，人行道為禁止臨時停車之場所，故人行
      道上本應不得劃設車輛停放線（即停車格），況一般人對
      於人行道上不得停車之規定均知之甚詳，異議人甲○○亦
      自承其知悉其所有汽車係停放在人行道上，業據其供陳在
      卷（見上開本院95年度交聲更字第14號交通事件卷第23頁
      ），是異議人甲○○所辯該系爭人行道磚面上有汽車停車
      格、紅線藏在草叢裡，沒有任何禁止標誌云云，顯屬事後
      卸責之詞，不足採信。
（三）至異議人甲○○於上開庭訊中以其所有車輛，因遭拖吊致
      使車輛機件失常與外觀刮傷，且領車程序不是駕駛人到現
      場可以先看車子有無刮傷等語置辯（見上開本院95年度交
      聲更字第14號交通事件卷第23頁），惟據證人乙○○在上
      開庭訊中結證稱略以：如果基於拖吊時刮傷情形，異議人
      郭燦坤在領車時可以立即反應，就可以請拖吊場承包商處
      理案子，但是異議人甲○○已經具結領車後，8 天後才向
      監理機關表達有車輛被刮傷事實，對於責任歸屬窒礙難行
      等語（見上開本院95年度交聲更字第14號交通事件卷第23
      頁），再依上述新竹市警察局94年12月30日竹市警交字第
      0940049370號函覆說明四略以：「…在郭君領車時所填寫
      之『新竹市警察局公有拖吊場車輛放行通知單（領具）』
      中已敘明車內物品及車輛均無毀損，並由郭君親自簽名具
      結。倘若，郭君當時簽名具結領車未出拖吊場大門前，發
      現車有異樣而提出異議，本局定當立即查明責任維護郭君
      之權益。」等語，則本案異議人甲○○在簽名具結領車後
      未出拖吊場大門前發現其所有汽車因遭拖吊致使車輛機件
      失常與外觀刮傷等情時，縱使已簽具領車切結書，仍可立
      即向拖吊場反應，是異議人甲○○對於前揭新竹市警察局
      之函覆說明顯有誤解，又異議人甲○○違規停車行為與其
      所有汽車因遭拖吊致使車輛機件失常與外觀刮傷究屬二事
      ，尚不得以此而免除異議人甲○○因違規停車行為而應負
      之責任，況且關於員警執行拖吊所生爭議部分，非屬道路
      交通案件處理辦法第2 條所定之交通案件，故本院尚無從
      加以審酌，倘異議人甲○○對其所有車輛因遭拖吊致使車
      輛機件失常與外觀刮傷一事之責任歸責仍有爭議，應另尋
      行政爭訟程序或其他相關途徑以資救濟，附此敘明。
（四）綜上，異議人甲○○所有車牌號碼IT－7253號自用小客車
      於94年11月6日下午5時19分許，在新竹市○○路40巷26號
      前之人行道上違規停車之事實明確，自應依法裁罰。
五、綜上所述，本件異議人甲○○所有車牌號碼IT－7253號自用
    小客車，於舉發通知單載之時、地，有在禁止臨時停車之人
    行道上停車之違規行為，而經交通員警逕行舉發之事實極為
    明確，且異議人甲○○既明知其所有汽車係停放在禁止臨時
    停車之人行道上，故其上述所辯該人行道上沒有任何標誌，
    紅線藏在草叢裡，磚塊格子上有汽車停車格云云，顯屬卸責
    之詞，均不足採信，從而新竹區監理所，認異議人甲○○有
    「在禁止臨時停車處所停車」之違規行為，而依交通管理處
    罰條例第56條第1項第1款及違反道路交通管理事件統一裁罰
    基準表等規定，裁處異議人甲○○罰鍰900 元（異議人甲○
    ○業於94年12月23日繳納），於法並無不合，本件異議為無
    理由，應予駁回。
六、依道路交通案件處理辦法第19條，裁定如主文。
中　　華　　民　　國　　96　　年　　 8　　月　　31　　日
            臺灣新竹地方法院交通法庭
                              法  官  劉兆菊
以上正本證明與原本無異。
如不服本裁定，應於裁定送達後5日內向本院提出抗告狀。
中　　華　　民　　國　　96　　年　　 8　　月　　31  　日
                              書記官　蕭汝芳
